【裁判字號】    88,易,3396
【裁判日期】    890510
【裁判案由】    恐嚇取財
【裁判全文】
臺灣臺南地方法院刑事判決                        八十八年度易字第三三九六號
    公  訴  人  臺灣台南地方法院檢察署檢察官
    被      告  乙○
    選任辯護人  鄭慶海
    選任辯護人  邱玲子
右列被告因恐嚇取財案件，經檢察官提起公訴（八十八年度營偵字第六八四號），本
院判決如左：
    主  文
乙○無罪。
    理  由
一、公訴意旨略以如附件起訴書所載。
二、按犯罪事實應依證據認定之，無證據不得推斷其犯罪事實，又不能證明被告犯罪
    者，應諭知無罪之判決，刑事訴訟法第一百五十四條及第三百零一條第一項分別
    定有明文。另在訴訟上用以證明事實之證據，須於通常一般人均不致有所懷疑，
    而得確信其真實之程度者，始得據以為有罪之認定，倘其證明尚未達到此一程度
    ，而有合理之懷疑存在，無從為有罪之確信時，即應為無罪之判決（最高法院七
    十六年台上字第四九八六號判例意旨參照）。且告訴人之告訴，係以使被告受刑
    事追訴為目的，是其陳述是否與事實相符，仍應調查其他證據以資審認，故在告
    訴人指訴被告涉嫌犯罪之場合，如無其他佐證，自不得僅憑告訴人單一之指訴，
    遽為被告不利之認定。
三、本件公訴人認被告乙○涉有恐嚇罪嫌，無非以上揭事實，業據告訴人戊○○於
    偵查中指述綦詳，且證人即承辦系爭土地之代書丙○○證述；「簽約後乙○有向
    告訴人拿五十萬，戊○○說當初簽約時未約定，如何給你，乙○就說那五十萬也
    不是他要的，去拿權狀也要五十萬，火燒車及許金德的案子是他做的」。不動產
    買賣合約中，並無給付五十萬元之事，被告卻要告訴人給付該款，且在警訊中稱
    是己○○要的，偵查中又說是已死亡之鄭智雄要的，前後所辯不符，罪嫌應堪認
    定為其主要論據。經查：
  （一）訊據被告乙○固供承於前揭時地有向告訴人索討五十萬之事實，然堅決否認
        有何恐嚇犯行，辯稱：該五十萬元係系爭土地買受人補貼己○○，而且被告
        取得本票後亦通知己○○，若被告有恐嚇取財之犯意，豈有不索取現金而拿
        本票，徒留犯罪證據之理，又證人甲○○於警員丁○○造訪時也答應要處理
        五十萬元之事，經蔡某結證在卷云云，辯護人則辯稱；「戊○○素行不良，
        時以買賣部動產之方法或其他不當之交易行為詐取鄉下人之財物或賺取不正
        當利益，目前在偵察中之案件有十餘件，足見戊○○長袖善舞，絕非泛泛之
        輩豈會受毫無前科之樸實鄉下佬之被告所恐嚇而交付本票之理，況許金德之
        死因為眾所皆知，戊○○怎會受此言語而恐懼」。
  （二）按被告與告訴人間係因五十萬元本票之事而生爭執，此為雙方不爭之事實，
        而被告乙○先則向警方之三民派出所以言詞提出告訴，警方訊問戊○○後，
        因戊○○警訊中亦表明告訴，警方乃一併移送檢方偵辦，檢察官偵察後認被
        告涉嫌恐嚇取財而提起公訴，唯查；證人甲○○於警訊中證稱；「戊○○有
        告訴我說乙○要再加五十萬」（見警訊卷第四頁後）並未提及有恐嚇情事，
        偵查中則證稱；「乙○說許金德是他殺的，甲仙三名火燒車也是他做的，當
        場是沒有這麼說，但只有講許金德的事」（見偵查卷第十七頁後）以甲○○
        身為銀行經理身份，苟被告確有恐嚇情事應無於警訊中不提及之理，況其於
        八十八年八月二十日偵查中對檢察官訊問；「你有無聽到乙○恐嚇你及戊○○的話」，答稱；「他是很平順的講話，後來他要向我詐財，詐不到，語氣
        比較大，對我來說沒有恐嚇的味道。他有說分屍案是他兒子做的」。證人丙○○於偵查中則證稱；「當天（只簽約當天）並未講到這件事，是事後我們
        要去拿權狀的時候，乙○有要向戊○○拿五十萬元，戊○○說當初簽約時未
        約定，如何給你，乙○就說五十萬元也不是他要的，去拿權狀也要五十萬元
        ，又說火燒車及許金德案子是他做的」告訴人戊○○於警訊中稱；「當我拿
        土地所有權狀去辦理過戶三天時，乙○打電話給我.... 叫我拿兩百萬元給
        他，我沒有給他，在電話中乙○說，許金德是他殺的，六龜、甲仙曾發生火
        燒車事件是他做的，作為恐嚇，我才說好答應給五十萬元現金（附帶該筆土
        地能取得建築執照才給），因建照及過戶未完成，他繼續打電話給我，限我
        三天內處理..... 」（見警訊卷第六頁後）嗣於偵查中稱；「簽完約，未過
        戶前，乙○還未拿到過戶資料，乙○找我說要五十萬元，說若不給他，說什
        麼許金德案子及甲仙三名被火燒的案子是他們做的，我心裡害怕才去找甲○○，事後才開出這張五十萬元的票.... 起先是在電話中講的，事後在代書
        家甲○○也有在場」，依證人甲○○初次證詞，知悉乙○恐嚇係經戊○○告
        知，但依戊○○所稱，則為王某應係當場與聞。又依證人丙○○證言，是事
        後要去拿權狀時乙○有要向戊○○拿五十萬元，但戊○○則稱係當我拿土地
        所有權狀去辦理過戶三天時，乙○打電話給我... 作為恐嚇，我才說好答應
        給五十萬現金，兩人就乙○恐嚇之時點，所陳有所齟齬，所陳是否可採，已
        堪存疑。證人己○○證稱；「我權狀交給被告，經理有告訴我，可以一百萬
        元處理此事，但事後以五十萬元處理，且我弟弟亦缺錢，我才答應由被告處
        理」。與被告所辯尚屬相符。又系爭地原先向第一銀行設定九百萬元抵押權
        ，為己○○陳明，並為甲○○所證實，事後由戊○○等人買入後，又持向土
        地銀行貸得九百六十萬元之貸款，則系爭土地遠超過出賣與戊○○之價位，
        是則己○○及被告所稱戊○○答應給五十萬元一節尚屬合乎常情而可採。系
        爭五十萬元既係土地出賣人己○○所索取，且其取得係因價差關係，並非強
        取，自無所謂被告恐嚇告訴人可能。
   （三）戊○○稱被告拿五十萬元係要現金，但卻開付本票，笱確係被告恐嚇取財
         ，則領受本票豈非徒留恐嚇之證據，故戊○○之說法亦與常理有違，況查
         ，甲○○與戊○○均為乙○向警方告訴之人，丙○○則為戊○○僱請之代
         書，證言偏頗在所難免，另告訴人於警訊、偵查中一再指述被告稱要對渠
         不利，除上開二人外，並無其他佐證，此外經查無其他積極證據可證明被
         告確有恐嚇罪行，被告罪嫌尚嫌不足。
四、綜上所述，被告所辯尚與常情相符，本院自不得僅憑告訴人單一之指述，即為被
    告不利之認定，此外，復查無其他積極證據足資證明被告有右述恐嚇犯行，揆諸
    首開說明，其犯罪尚屬不能證明，爰為無罪之諭知。
據上論斷，應依刑事訴訟法第三百零一條第一項判決如主文。
本案經檢察官吳佳齡到庭執行職務。
中    華    民    國      八十九    年      五      月        十        日
                              臺灣臺南地方法院刑事第一庭
                                      法  官  何清池
右正本證明與原本無異
如不服本判決應於送達後十日內向本院提出上訴狀
                                      書記官  李春法
中    華    民    國      八十九    年      五      月        十        日


司法院資訊處製作；財團法人民間司法改革基金會備份。
